臺灣高等法院刑事裁定
109年度毒抗字第315號
抗  告  人  張雲蘭
即  被  告          




上列抗告人即被告因違反毒品危害防制條例案件，不服臺灣士林
地方法院109 年度毒聲字第145號，中華民國109 年11 月17日裁
定（聲請案號：臺灣士林地方檢察署109 年度聲戒字第6號、109
年毒偵字第1392號），提起抗告，本院裁定如下： 
    主  文
抗告駁回。
    理  由
一、原裁定意旨略以：
  ㈠被告經臺灣士林地方法院（下稱士林地院）以109年度毒聲字
    第87號裁定送觀察、勒戒，並於民國109年10月5日入法務部
    ○○○○○○○○○○附設勒戒所執行觀察、勒戒後，經該所評分結果
    ，認其：⒈前科紀錄與行為表現部分，合計為125分（毒品犯
    罪相關司法紀錄「12筆」計120分、首次毒品犯罪年齡「21-
    30歲」計5分、其他犯罪相關紀錄「無」計0分、入所時尿液
    毒品檢驗為「無藥物反應」計0分，上開4項靜態因子合計為
    125分；所內行為表現之動態因子計0分）。⒉臨床評估部分
    ，合計為28分（多重毒品濫用為「有，種類為：海洛因、安
    非他命」計10分、合法物質濫用為「有，種類為：菸、酒」
    計4分、使用方式為「無注射使用」計0分、使用年數為「超
    過1年」計10分，上開4項靜態因子合計為24分；精神疾病共
    病〈含反社會人格〉為「無」計0分、臨床綜合評估〈含病識感
    、動機、態度、就醫意願〉為「中度」計4分，上開2項動態
    因子合計為4分）。⒊社會穩定度部分合計為0分（工作為「
    全職」計0分、家人藥物濫用為「無」計0分，上開2項靜態
    因子合計為0分；入所後家人是否訪視為「有」計0分、出所
    後是否與家人同住為「是」計0分，動態因子合計為0分）；
    ⒋以上靜態因子與動態因子得分合計153分（靜態因子合計14
    9分，動態因子合計4分），已達60分以上，而綜合判斷為有
    繼續施用毒品傾向，此有法務部○○○○○○○○○○109年11月5日北
    女所衛字00000000000號函附法務部○○○○○○○○○○附設勒戒處
    所有無繼續施用毒品傾向證明書及有無繼續施用毒品傾向評
    估標準紀錄表各1份附卷可稽；又上開評估標準紀錄表確係
    由符合醫師資格之人所為之評斷，並無程序違法之情狀，再
    觀該評估標準紀錄表記載之評分，係該所相關專業知識經驗
    人士，於被告觀察、勒戒期間，依其本職學能在各該具體項
    目，就個案之臨床實務及相關事證，一一評估後所為之綜合
    判斷，自得憑以判斷被告有無繼續施用毒品傾向之證明。
  ㈡被告前於89年間因施用毒品案件，經士林地院以89年度毒聲
    字第1482號裁定送觀察、勒戒後，因有繼續施用毒品傾向，
    經臺灣士林地方法院檢察署檢察官（已改制為臺灣士林地方
    檢察署檢察官）以90年聲戒字第56號聲請強制戒治，經士林
    地院於90年3月7日以90年度毒聲字第286號裁定令入戒治處
    所施以強制戒治，嗣經士林地院再於同年8月13日以90年度
    毒聲字第1050號裁定停止強制戒治，後於90年9月5日因停止
    其處分出監，而未再接受觀察、勒戒或強制戒治等情，有本
    院被告前案紀錄表在卷可稽，足認被告本件所犯施用毒品犯
    行距最近1次觀察、勒戒、強制戒治執行完畢釋放後，已逾3
    年，再犯本案施用第二級毒品犯行，依毒品危害防制條例第
    20條第3項之規定，應適用同條第1項、第2項規定之觀察、
    勒戒、強制戒治程序處理，從而，聲請人就被告所為本件施
    用毒品之行為，聲請強制戒治，核無不合，應予准許等語。
二、抗告意旨略以：抗告人因以前所犯的過錯，已付出代價，也
    懲罰過了，現又以那些前科紀錄的分數把抗告人推入谷底。
    醫師專業也都是紙上談兵，抗告人是親身經歷、體驗過的人
    ，關在一起就能戒除毒癮了嗎，明顯不能，也無任何幫助，
    只不過是讓那些吸毒者暫時無法施用到，又所謂動態因子合
    計28分，靜態因子合計24分，抗告人都未超過60分，判抗告
    人強制戒治公平嗎云云。
三、按觀察、勒戒後，檢察官或少年法院（地方法院少年法庭）
    依據勒戒處所之陳報，認受觀察、勒戒人有繼續施用毒品傾
    向者，檢察官應聲請法院裁定或由少年法院（地方法院少年
    法庭）裁定令入勒戒處所強制戒治，其期間為6個月以上，
    至無繼續強制戒治之必要為止，但最長不得逾1年。依前項
    規定為觀察、勒戒或強制戒治執行完畢釋放後，3年後再犯
    第10條之罪者，適用前2項之規定，毒品危害防制條例第20
    條第2項、第3項定有明文。
四、經查：
  ㈠原審以抗告人即被告（下稱「抗告人」）甲○○前因施用毒品
    案件送觀察、勒戒後，因有繼續施用毒品傾向，經檢察官聲
    請，由士林地院以90年度毒聲字第286號裁定令入戒治處所
    施以強制戒治，嗣再以90年度毒聲字第1050號裁定停止強制
    戒治，於90年9月5日因停止處分出監，未再接受觀察、勒戒
    或強制戒治等情，認抗告人本件109年6月23日下午3時許為
    警採尿往前回溯96小時內某時所犯施用第二級甲基安非命毒
    品犯行，距最近1次觀察、勒戒、強制戒治執行完畢釋放後
    ，已逾3年，依毒品危害防制條例第20條第3項，適用同條第
    1項、第2項規定之觀察、勒戒、強制戒治程序處理，而裁定
    准許檢察官送抗告人入處所觀察、勒戒之聲請，有本院被告
    前案紀錄表、109年度毒聲字第87號裁定在卷（見本院卷第3
    3、34、45、43、46頁；毒偵字第1392號卷第75至77頁）可
    稽。嗣抗告人經認有繼續施用毒品傾向，有法務部○○○○○○○○
    ○○109年11月5日北女所衛字第00000000000號函附有無繼續
    施用毒品傾向證明書及評估標準紀錄表在卷（見毒偵字第13
    92號卷第87至91頁）可憑，原審乃再依檢察官聲請，裁定令
    抗告人入戒治處所強制戒治。
  ㈡按有無繼續施用毒品傾向之評估標準，並非完全以受勒戒人
    勒戒後結果為準，勒戒前各種情況，仍應作為評估依據，依
    勒戒處所評分說明手冊規定，係以前科紀錄與行為表現、臨
    床評估、社會穩定度3項合併計算分數，每一大項皆有靜態
    因子與動態因子。先以靜態因子分數評分，靜態因子分數總
    分在60分（含）以上為「有繼續施用毒品傾向」；60分以下
    ，與動態因子分數相加，如果總分在60分（含）以上，為「
    有繼續施用毒品傾向」，故抗告人有無「繼續施用毒品傾向
    」，係依具體個案之臨床實務及相關事證等情綜合判定，有
    其相當之專業依據及標準，且涉及專門醫學，又衡酌強制戒
    治目的，係為協助施用毒品者戒斷毒品心癮及身癮所為之一
    種保安處分類型，而該評估標準係適用於每一位受觀察、勒
    戒處分之人，具一致性、普遍性、客觀性，倘其評估由形式
    上觀察，無擅斷或濫權等明顯不當情事，法院宜予尊重。準
    此，抗告人於執行觀察、勒戒期間，經法務部○○○○○○○○○○附
    設勒戒所醫療人員，自抗告人109年10月5日入勒戒處所執行
    後，評分如下：「前科紀錄與行為表現得125分」、「臨床
    評估得28分」、「社會穩定度得0分」，合計153分（靜態因
    子部分共149分、動態因子部分共4分），綜合判斷為「有繼
    續施用毒品傾向」等情，有上開法務部○○○○○○○○○○函附之該
    所附設勒戒處所「有無繼續施用毒品傾向證明書」及「評估
    標準紀錄表」可考，該綜合判斷係該所具相關專業知識經驗
    人士依其本職學識，進行上述各項項目評估後所得之結論，
    核與前揭勒戒處所評分說明手冊規定並無不合，而項目之評
    分係依抗告人在執行觀察、勒戒期間之個案臨床實務及具體
    事證，故據此判定抗告人「有繼續施用毒品傾向」，洵屬有
    據，由形式上觀察，亦無擅斷或濫權等明顯不當情事，且勒
    戒處所組織、人員資格及執行觀察、勒戒相關程序，暨判斷
    施用毒品者有無繼續施用毒品傾向，均有相關法令嚴格規範
    ，非可恣意而為，是原審依檢察官聲請，依前揭事證，裁定
    令抗告人入戒治處所施以強制戒治，核無不合。
  ㈢至抗告人執前詞提起抗告。然抗告人「有繼續施用毒品傾向
    」之綜合判斷，係由法務部○○○○○○○○○○附設勒戒所具相關專
    業知識經驗人士，依其本職學識進行項目評分後所為之結論
    （即⒈前科紀錄與行為表現部分，合計為125分（毒品犯罪相
    關司法紀錄「12筆」計120分、首次毒品犯罪年齡「21-30歲
    」計5分、其他犯罪相關紀錄「無」計0分、入所時尿液毒品
    檢驗為「無藥物反應」計0分，上開4項靜態因子合計為125
    分；所內行為表現之動態因子計0分）。⒉臨床評估部分，合
    計為28分（多重毒品濫用為「有，種類為：海洛因、安非他
    命」計10分、合法物質濫用為「有，種類為：菸、酒」計4
    分、使用方式為「無注射使用」計0分、使用年數為「超過1
    年」計10分，上開4項靜態因子合計為24分；精神疾病共病〈
    含反社會人格〉為「無」計0分、臨床綜合評估〈含病識感、
    動機、態度、就醫意願〉為「中度」計4分，上開2項動態因
    子合計為4分）。⒊社會穩定度部分合計為0分（工作為「全
    職」計0分、家人藥物濫用為「無」計0分，上開2項靜態因
    子合計為0分；入所後家人是否訪視為「有」計0分、出所後
    是否與家人同住為「是」計0分，動態因子合計為0分）以上
    靜態因子與動態因子得分合計153分（靜態因子合計149分，
    動態因子合計4分）），且項目之評分係依抗告人於執行觀
    察、勒戒期間之個案臨床實務及具體事證，已如前述，則抗
    告意旨主張以那些前科紀錄的分數把抗告人推入谷底、醫師
    專業也都是紙上談兵、所謂動態因子合計28分，靜態因子合
    計24分，抗告人都未超過60分云云，尚非可採。至抗告狀另
    記載抗告人經歷一案兩判（見本院卷第17頁）云云，核與原
    裁定令抗告人入戒治處所強制戒治無涉，抗告人執此指摘原
    裁定，亦非可取。
五、綜上所述，原審依檢察官聲請，裁定抗告人令入戒治處所強
    制戒治，其期間為6 個月以上，至無繼續強制戒治之必要為
    止，但最長不得逾1 年，於法並無不合。抗告意旨猶執前詞
    ，指摘原裁定不當，為無理由，應予駁回。
據上論斷，應依刑事訴訟法第412 條，裁定如主文。
中　　華　　民　　國　　109 　年　　12　　月　　22　　日
　　　　　　      刑事第七庭  審判長法　官  孫惠琳
　　　　　　　　　　　　　　　　　  法　官  王惟琪
　　　　　　　　　　　　　　　　　  法　官  連雅婷
以上正本證明與原本無異。
不得再抗告。
                                    書記官  潘文賢
中　　華　　民　　國　　109 　年　　12　　月　　22　　日